【裁判字號】    92,上易,1062
【裁判日期】    921224
【裁判案由】    恐嚇取財
【裁判全文】
臺灣高等法院臺南分院刑事判決          九十二年度上易字第一六二號   孝股
    上  訴  人
    被      告  甲○○
右上訴人因因恐嚇取財案件，不服臺灣嘉義地方法院九十二年度易字第一四一號，中
華民國九十二年五月二十三日第一審判決（起訴案號：臺灣嘉義地方法院檢察署九十
二年度偵字第一三四二、一七九七、一七九八、一七九九號）提起上訴，本院判決如
左：
    主  文
原判決關於甲○○部分撤銷。
甲○○幫助連續意圖為自己不法之所有，以恐嚇使人將本人之物交付，未遂，累犯，
處有期徒刑肆月，如易科罰金，以參佰元折算壹日。
    事  實
一、甲○○曾因八十六年間犯詐欺案件，經原審判處有期徒刑四月，如易科罰金，以
    三百元折算一日確定，於八十八年六月三十日易科罰金執行完畢，仍不知悔改。
    緣賈超然（業經原審判處有期徒刑六月，如易科罰金，以三百元折算壹日確定）
    因經濟困難，無法繳納房貸，竟基於意圖為自己不法所有之概括犯意，欲利用他
    人金融帳戶提款卡作為犯罪使用，而向蔡佑信（業據原審判處有期徒刑三月，如
    易科罰金，以三百元折算一日確定）購買金融帳戶金融卡，蔡佑信乃轉向甲○○
    購買人頭帳戶提款卡。距甲○○可預見蔡佑信購買該金融帳戶提款卡，將以之作
    為他人犯罪使用，竟不違背其本意，仍基於幫助他人恐嚇取財之不確定犯罪故意
    ，由受雇於甲○○之李照騏（另結）先取得不知情遊民黃鳳儀之合作金庫西台中
    分行0000000000000帳戶提款卡，再由甲○○以新台幣（下同）三
    千元價格出售予蔡佑信，復由蔡佑信於九十一年十月中旬某日以同價出售予賈超
    然，賈超然取得該帳戶提款卡後，即自同年十一月一日起，以電腦書寫：「園長
    你好：小弟最近因案跑路，想跟園長借點跑路費，只跟你借２００１３元或２０
    ００９元，懇請配合，尾數請勿去除，以便我知道是您匯款，花錢消災，否則．
    ．．後果自負，如果報警，一定報仇，反正我都已經跑路了，別讓你的幼稚園上
    新聞，對你沒好處，請見到信馬上匯款。銀行：合作金庫西台中分行。帳號：0
    000000000000。戶名：黃鳳儀。」等語，郵寄至嘉義縣、市及雲林
    縣等地之幼稚園、店家及汽車商行，旋分別於同年十一月一日至五日，分別送達
    如附表所示之址設雲林縣斗六市○○里○○路五三九號、嘉義縣水上鄉○○村○
    ○街二八號各由乙○○、鄧政盛所經營之「來來幼稚園」、「幼能托兒所」等處
    ，致使乙○○、鄧政盛等五十一人心生畏怖，嗣甲○○於乙○○、鄧政盛等五十
    一人尚未匯入款項之際，即於同年十一月初某日，前往台中市○○路郵局提款機
    提款未果，甲○○則因恐東窗事發，致罹刑典，乃以電話語音將上開提款卡掛失
    ，而賈超然即以此方式恐嚇取財如附表所示計一百餘萬元未得逞。
二、案經嘉義縣警察局移送台灣嘉義地方法院檢察署檢察官偵查起訴。
    理  由
一、訊據上訴人即被告甲○○雖坦承有將上開帳戶提款卡出售予蔡信佑之事實，但矢
    口否認有何幫助恐嚇取財之犯行，辯稱：其當時不知道購買帳戶提款卡是要從事
    恐嚇取財之犯罪云云。經查：
（一）右揭同案被告蔡佑信向被告購買前開人頭帳戶後，再轉售與同案被告賈超然，
      同案被告賈超然於取得該人頭帳戶後恐嚇取財等事實，迭據同案被告賈超然於
      警訊、偵查及原審審理時供承不諱，核與如附表所示之被害人張子嬌、鄧政盛
      等五十一人及證人洪秋東、黃鳳儀等二人於警訊指述情節相符；而同案被告蔡
      佑信亦坦承向被告購買該人頭帳戶，並復有扣案之磁碟片一片、記事簿一本、
      已書寫信封五張、空白信封二十一紙等附卷可稽。
（二）被告甲○○雖辯稱：「黃鳳儀是我的客戶，是蔡佑信要我問我的客戶是否願意
      將帳戶借給他匯錢，說要三千元給她吃紅，我基於幫助黃鳳儀的意思，我沒有
      從中取得利益。」云云。惟查，目前個人向各金融機構開設帳戶，手續甚為簡
      便且無何困難，自毋庸支付任何租金，或向他人借用、購買帳戶之必要，必係
      供作犯罪出入之帳戶或其他不法目的，方有以隱匿自己名義帳戶而購買或借用
      他人金融帳戶使用之必要，且邇來不法人士利用收購、借用、竊取存摺或其他
      財產上重要證件，以從事竊盜、詐欺取財、恐嚇取財或其他財產上犯罪之情事
      層出不窮，該等犯罪多數均係利用人頭帳戶作為出入帳戶，並經媒體廣為披載
      ，已為社會大眾所週知，被告甲○○係成年且心智成熟之人，對此應知之甚詳
      。況查被告為斗六高中畢業，現年三十餘歲，案發前在跑銀行幫客戶申請信用
      卡及現金卡，為一有具獨立判斷能力之個人，更應知借人頭開戶實為不法行為
      。縱被告另稱：「（問：有沒有問他為何不自己去開戶？）他說他朋友欠銀行
      錢，自己的帳戶在銀行不能有錢，所以要借別人的戶頭．．．」（參見本院卷
      九十二年十一月二十四日準備程序筆錄），然若為單純商借匯款帳戶，依常情
      判斷，該朋友亦應有帳戶，自得以該朋友帳戶匯款即可，何須另付代價取得第
      三人之帳戶，顯見被告就同案被告蔡信佑購買該人頭帳戶，顯有供作犯罪之用
      一節應有所預見。
（三）至被告復稱：「後來我朋友告訴我說這樣很危險，我聽了很怕所以去將黃鳳儀
      的戶頭掛失。」，則僅可認係因己意中止或防止不法結果之發生，尚不得作為
      被告對於本件不法行為為不知之抗辯。復參以被告與同案被告蔡佑信二人於偵
      、審中均自承：帳戶提款卡不能自由買賣，而購買提款卡可預知是要做非法情
      事，但因朋友賈超然房屋遭查封，經濟困難等語（見一三四二號偵卷第十八、
      十九頁，原審卷九十一年四月十一日訊問筆錄第四頁），是被告與同案被告蔡
      佑信二人對於賈超然將利用其等所交付之金融帳戶提款卡，用於犯罪之使用，
      可以預見其發生，竟仍販售該人頭帳戶，足見被告及同案被告蔡信佑有幫助賈
      超然利用上開帳戶犯恐嚇取財罪之不確定故意甚明，被告所辯，顯係事後卸責
      之詞，不足採信，
（四）綜上所述，被告既對於同案被告蔡信佑購買前開人頭帳戶，有將之供作犯罪使
      用之可能有所預見，仍予販售而不違背其本意，其所辯並不足採信。本件事證
      明確，被告犯行，堪以認定。
二、查被告基於幫助之故意而販售前開人頭帳戶，供作同案被告賈超然恐嚇取財之用
    ，而同案被告賈超然雖連續向如附表所示之被害人恐嚇交付財物，但因被害人均
    尚未匯入款項，致未得逞；且按連續幫助與幫助連續為不同之犯罪態樣，如基於
    概括犯意，多次幫助他人犯罪，為連續幫助，該幫助者有多次犯罪行為；如以一
    幫助行為，幫助他人連續犯罪，則為幫助連續，就幫助犯而言，僅有一次犯罪行
    為。同案被告賈超然雖犯前揭多次恐嚇取財未遂犯行，惟被告甲○○僅提供銀行
    帳戶提款卡予同案被告蔡信佑，供作同案被告賈超然恐嚇取財匯款使用，並未參
    與恐嚇取財之行為，其顯係以幫助之意思，參與恐嚇取財構成要件以外之行為，
    為幫助犯，被告基於上開幫助意思，僅有一次交付帳戶提款卡之幫助行為，核其
    所為，係犯刑法第三十條第一項、第三百四十六條第一項、第三項之幫助連續恐
   嚇取財未遂罪。被告幫助他人犯恐嚇取財未遂罪，為從犯，得按正犯之刑減輕之
    。又其僅止於幫助恐嚇取財未遂，應依未遂犯之例，遞減輕其刑。另被告甲○○
    曾因於八十六年間犯詐欺案件，經原審處有期徒刑四月確定，於八十八年六月三
    十日易科罰金執行完畢，有台灣嘉義地方法院檢察署刑案資料查註紀錄表及台灣
    高等法院被告全國前案紀錄表在卷可按，其於有期徒刑之執行完畢後，五年內再
    犯本件有期徒刑以上之罪，係累犯，應依刑法第四十七條之規定加重其刑，並先
    加後遞減。
三、原審以被告甲○○罪証明確，因予論罪科刑，固非無見。但查（一）原審判決書
    事實欄雖有引用附表，但遍查該判決書均無附表，顯有疏漏。（二）原審認被告
    所犯既為幫助連續恐嚇取財未遂罪，於理由欄又引用刑法第三十條從犯之規定減
    輕其刑，但於據上論斷欄未有該條之記載，亦有疏漏。被告甲○○上訴否認犯罪
    ，並以前開情詞指摘原判決之不當，雖無理由。但原判決既有上開可議之處，即
    屬無可維持，應由本院予以撤銷改判。爰審酌被告甲○○貪圖小利，而販賣該人
    頭帳戶之犯罪動機、目的、手段，其智識程度、犯罪所生之損害，及犯罪後隨即
    以電話語音將該提款卡掛失，顯見尚知悔改，惟否認犯罪之態度等一切情狀，量
    處有期徒刑四月，並諭知易科罰金之折算標準，以示懲儆。再扣案之磁碟片一片
    、記事簿一本、已書寫信封五張係同案被告賈超然所有供犯罪所用之物，業據同
    案被告賈超然供承在卷，應於同案被告賈超然諭知徒刑部分予宣告沒收。至空白
    信封二十一紙，並非用以供本件犯罪所用之物，爰不為沒收之宣告。
據上論結，應依刑事訴訟法第三百六十九條第一項前段、第三百六十四條、第二百九
十九條第一項前段、刑法第三十條第一項、第三百四十六條第三項、第一項、第四十
七條、第二十六條前段、罰金罰鍰提高標準條例第一條前段、第二條判決如主文。
本案經檢察官許仲瑩到庭執行職務。
中      華      民      國    九十二    年     十二     月    二十四    日
                              臺灣高等法院臺南分院刑事第四庭
                                      審判長法官  鄭  文  肅
                                            法官  王  浦  傑
                                            法官  陳  珍  如
右正本證明與原本無異。
不得上訴。
                                      法院書記官  周 美  莉
中      華      民      國    九十二    年     十二     月    二十五    日
附錄：本判決論罪科刑法條全文刑法第三百四十六條意圖為自己或第三人不法之所有
，以恐嚇使人將本人或第三人之物交付者，處六月以上五年以下有期徒刑，得併科一
千元以下罰金。
以前項方法得財產上不法之利益，或使第三人得之者，亦同。
前二項之未遂犯罰之。


司法院資訊處製作；財團法人民間司法改革基金會備份。
